最　高　行　政　法　院　判　決
　　　　　　　　　　　　　　　　　　 96年度判字第00532號
上　訴　人　甲○○
被 上訴 人　財政部臺灣省北區國稅局
代　表　人　乙○○
　　　　　　　　　　　　送達代收人　丙○○
上列當事人間因綜合所得稅事件，上訴人對於中華民國94年9月
14日臺北高等行政法院93年度訴字第3503號判決，提起上訴，本
院判決如下：
　　主  文
上訴駁回。
上訴審訴訟費用由上訴人負擔。
　　理  由
一、上訴人民國87年度綜合所得稅結算申報，被上訴人以其短漏
    報本人、配偶之營利、薪資、利息等所得計新台幣（下同）
    4,122,213元，而漏繳所得稅額1,076,293元，除核定補徵稅
    額1,144,477元外，並按所漏稅額1,076,293元處0.2倍罰鍰
    215,200元（計至百元止）。上訴人就被上訴人核定其取自
    台中商業銀行股份有限公司 (下稱台中商銀)配發之董監事
    酬勞金及車馬費之薪資所得3,560,289元、慶豐商業銀行股
    份有限公司台中分公司 (下稱慶豐商銀台中分行）利息所得
    21,699元、上海商業儲蓄銀行股份有限公司中港分公司 (
    下稱上海商銀中港分行)利息所得17,356元，台北銀行股份
    有限公司台中分公司 (下稱北銀台中分行)利息所得1,495元
    ，第一商業銀行台中分行 (下稱一銀台中分行)利息所得
    1,265元，中區中小企銀股份有限公司儲蓄部 (下稱中區中
    小企銀儲蓄部)利息所得1,036元部分不服，申經復查結果，
    未獲變更，提起訴願，遭決定駁回，遂提起本件訴訟。
二、上訴人於原審起訴主張略以：上訴人任職廣三企業集團，該
    集團負責人曾正仁於84年間購買台中商銀股票10萬股借名登
    記於上訴人名下，使上訴人得以自然人被選任為監察人，嗣
    曾正仁陸續買進股票借名登記上訴人名下，迄87年5月間已
    累積至580,045股，上訴人因而有86年度之盈餘配股88,318
    股於87年給付外，並獲配監察人酬勞金2,541,489元，該酬
    勞金扣除所得稅152,489元，餘2,389,000元已於87年6月20
    日轉入上訴人在台中商銀之帳戶內。惟於同年月30日受命開
    具取款憑條金額2,380,000元交予廣三集團財務處經理黃芳
    薇匯到上海商銀行中港分行之上訴人帳戶內。同日再由該帳
    戶轉帳存入曾正仁在同一銀行之帳戶內，故上訴人實際上並
    無上開所得。上訴人出任台中商銀監察人僅係掛名性質，對
    86年度之股息883,188元及前開董監事酬勞金，上訴人僅係
    名義上所得人並無權提兌使用，又上開款項日後亦轉入曾正
    仁所掌控之銀行股票帳戶內，並由曾正仁出具確認書證明該
    所得係其所得。而87年度給付之台中商銀股利883,188元亦
    經財政部中區國稅局台中分局更正為曾正仁之所得，被上訴
    人核定上訴人87年之綜合所得稅通知書，亦將上開股利所得
    883,188元予以剔除，基於行政處理一致性原則，本件宜作
    相同之處理，始稱合法。又上訴人任職廣三企業集團期間，
    公司以「為利公司資金調度及合法投資為由」要求配合辦理
    開戶手續。上訴人受僱於人只好配合辦理，在慶豐商銀台中
    分公司、上海商銀中港分公司、台北銀行台中分公司、一銀
    台中分行及中區中小企銀儲蓄部等5家銀行開設帳戶，且上
    訴人開戶時並未提供個人印章及資料，而開戶後所有存摺均
    由財務處人員保管，所有下單買賣股票資金均由財務處籌集
    及調度運用，是上訴人設於上開五家銀行之帳戶，僅為人頭
    戶，該帳戶內之資金全為曾正仁所有並運用，故前開五家銀
    行撥入前開銀行之活期儲蓄存款之孳息合計19,688元，實際
    所得人係曾正仁，被上訴人未予詳查，逕依扣繳憑單資料，
    認定為上訴人所得，而核課稅捐，有違實質課稅原則。又查
    ，上訴人帳戶被利用為股票買賣，所配股息及酬勞均非屬上
    訴人所得，因不知如何申報，乃依中區國稅局大屯稽徵所人
    員之指導，將上訴人所得與前開非屬上訴人之所得分繕兩份
    申報書併同申報87年綜合所得稅，迄93年3月16日方被通知
    有漏報所得情事。惟上訴人於申報時，既已將非屬個人所得
    資料充分揭露，自無故意或過失漏報之行為，被上訴人以上
    訴人短漏報所得而裁處罰鍰，核非有據。爰請撤銷訴願、復
    查決定及原處分等語。
三、被上訴人則略以：上訴人雖主張系爭薪資所得中2,541,489
    元，係借名人曾正仁之所得，並非其取得云云，並提出曾正
    仁名義出具確認書為證，惟並未提供相關匯款流程證明資料
    ，以實其說，而上訴人提示轉帳資料，亦僅能證明該存摺所
    有人有於前述日期確有轉匯若干款項，惟不足以證明轉匯款
    之原因、用途；又上訴人提示臺中地院刑事判決書等資料，
    僅能略知係屬廣三集團股票違約交割案等部分資料，其並無
    法證明與本案有關。另上訴人主張前開慶豐商銀台中分公司
    等五家銀行之利息所得合計19,688元，均係上訴人被利用炒
    作股票之人頭戶孳息，真實所得人為曾正仁，被上訴人不應
    核課其稅捐乙節，上訴人未能就其主張事實提出具體事證供
    核。又上訴人縱擔當證券人頭戶，亦係出於自願配合，被上
    訴人依據扣繳憑單資料歸課稅捐並無不合，除上訴人能舉證
    證明其為證券人頭戶係出於被脅迫或被詐欺等情事，否則其
    於公法上之租稅責任是不可免責的。依前所述，上訴人87年
    度綜合所得稅結算申報，漏報前開所得計4,122,213元，原
    查按所漏稅額處罰鍰215,200元，並無違誤。又被上訴人本
    年度僅接獲上訴人一份結算申報書，並無其所述之兩份結算
    申報書，上訴人提示掛號函件執據，僅能證明有郵件函件至
    淡水稽徵所，尚不足證明其確有寄發二份申報書屬實。至上
    訴人主張已將自己所得與非屬個人所得分繕兩份結算申報書
    詳實列載並寄達被上訴人，並無申報不實，亦無故意及過失
    之漏報行為，應不予受罰云云，核無足採等語，資為抗辯。
四、原審斟酌全辯論意旨及調查證據之結果，略以：上訴人87年
    度因擔任台中商銀之監察人，而取得該銀行配發之酬勞金2,
    541,489元及車馬費2,541,489元等情，為上訴人所不爭，並
    有台中商銀申報扣繳憑單及董監事酬勞金分配表可證，故被
    上訴人核定上訴人87年度有前開薪資所得3,560,289元，併
    課核定當年度綜合所得稅，揆揭所得稅法第14條第1項第3類
    、第4類及第110條第1項規定，並無不合。至上訴人之股份
    是否為其所有或曾正仁信託登記於其名下，及上訴人領得前
    開報酬後，是否已依約轉交曾正仁，均屬上訴人與曾正仁間
    之私法上權利義務關係，核與上訴人因擔任台中商銀監察人
    職務而取得前開報酬無涉，上訴人執此主張並無實際所得，
    不應課徵所得稅云云，尚不足採。再者，財政部台灣省中區
    國稅局更正註銷上訴人取自台中商銀之股利所得883,188元
    ，係因該局查核認曾正仁87年間借用上訴人名義買賣台中商
    銀股票，涉及分散營利所得，故依財政部66年3月21日台財
    稅第32131號函規定註銷上訴人前開所得而歸戶予分散所得
    者曾正仁所有，此有財政部台灣省中區國稅局個案調查後檔
    案更正書足憑，亦與上訴人因擔任監察人職務而取得前開薪
    資所得無關，上訴人援引主張基於行政處理一致性原則，被
    上訴人應將前開薪資所得更正註銷云云，亦非有據。次查，
    上訴人於慶豐商銀台中分行、北銀台中行、一銀台中分行及
    中區中小企銀儲蓄部設立活期存款帳戶，87年度取得前開各
    銀行給付之利息合計19,688元等情，亦有前開各銀行申報扣
    繳憑單資料可稽，上訴人雖主張前開帳戶均係曾正仁利用其
    名義開立人頭戶炒作股票，其無使用收益權，該利息所得自
    非其所有云云，並提出台灣台中地方法院88年度訴字第367
    號刑事判決為證，惟觀諸前開判決內容並未敘及曾正仁有利
    用上訴人名義設立前開銀行帳戶以炒作股票，上訴人復未能
    提出其他證據以實其說，空言主張前開利息所得非其所有，
    即無足取。上訴人雖另主張其辦理87年度綜合所得稅結算申
    報時，係將屬上訴人所得及非其所得部分，分繕兩份結算申
    報書一併寄送被上訴人所屬淡水稽徵所辦理，是縱認前開薪
    資所得及利息所得仍屬上訴人所有，上訴人既已申報，自無
    短漏報所得情事云云，惟依上訴人提出之掛號函件執據所載
    ，並未記載其寄送文件內容及件數，尚難認上訴人確有繕寫
    二份87年度綜合所得稅結算申報書併同寄送申報等情屬實；
    又依被上訴人函向所屬淡水稽徵所查詢結果，該稽徵所亦函
    復本年度只接獲上訴人一份結算申報書，並無其所述二份結
    算申報書等語，上訴人亦未能再舉其他可資採信之證據以為
    證明，自難信其前開主張為真實，故上訴人辦理87年度綜合
    所得稅結算申報，明知有前開薪資所得及利息所得，且已收
    到前開銀行開立扣繳憑單，竟未依法申報前開所得，縱非故
    意，亦難謂無重大過失，依所得稅法第110條第1規定，自應
    予處罰。綜上所述，原處分並無違誤，復查、訴願決定遞予
    維持，亦無不當等由，駁回上訴人原審之訴。
五、本院經核原判決於法尚無違誤。上訴意旨仍執前詞並主張略
    以：上訴人就台中商銀之87年度股利所得及擔任監察人之酬
    勞，均應依所得稅法第3條之4規定，由受益人曾正仁併入其
    87年度所得額課稅，原判決竟謂上訴人之股份是否為其所有
    或曾正仁信託登記於其名下，……均屬上訴人與曾正仁間之
    私法上權利義務關係等語，實有判決不適用所得稅法第3條
    之4之規定情事，也違背實質課稅之論理法則。被上訴人並
    不否認「87年度給付原告之台中商銀股利883,188元，經財
    政部台灣中區國稅局台中分局，更正為曾正仁之所得」，且
    被上訴人並就原核定上訴人87年度之綜所稅通知書，也將上
    開股利所得883,188元予以剔除，惟辯稱中區國稅局台中分
    局尚未將上開更正之事實通知被上訴人，故尚未能配合處理
    ，則基於行政處理一致性之原則，允宜作相同之處理，始稱
    合法。惟原判決竟謂：「兩者無關」等語，顯違「行政處理
    一致性」之論理法則。且原判決僅稱亦與上訴人因擔任監察
    人職務而取得前開酬勞所得無關，並未論述其理由，亦有判
    決不備理由之違法。該酬勞金扣除所得稅152,489元餘2,389
    ,000元悉數於87年6月20日轉入上訴人在台中商銀000000000
    000號帳戶內。惟於87年6月30日受命開具取款憑條金額2,38
    0,000元交予廣三集團財務處經理黃芳薇匯到上海商業儲蓄
    銀行中港分行00-0000000號上訴人帳戶內。同日再由該帳戶
    轉帳存入曾正仁在同一銀行00000000000000號帳戶內，因上
    開款項業依借名人曾正人之指示交付給伊，故上訴人並無上
    開所得。惟原判決經認定上開事實，但未適用實質課稅原則
    ，有違背法令情事。爰請廢棄原判決，並撤銷訴願決定及原
    處分等語。然查「個人之綜合所得總額，以其全年左列各類
    所得合併計算之…第三類：薪資所得：凡公、教、軍、警、
    公私事業職工薪資及提供勞務者之所得。…第四類：利息所
    得：凡公債、公司債、金融債、各種短期票券、存款及其他
    貸出款項利息之所得。」、「納稅義務人已依本法規定辦理
    結算申報，但對依本法規定應申報課稅之所得額有漏報或短
    報情事者，處以所漏稅額兩倍以下之罰鍰。」行為時所得稅
    法第14條第1項第3類、第4類、第110條第1項分別定有明文
    。而本件上訴人87年度因擔任台中商銀之監察人，而取得該
    銀行配發之酬勞金及車馬費共計3,560,289元；及上訴人於
    慶豐商銀台中分行、北銀台中行、一銀台中分行及中區中小
    企銀儲蓄部設立活期存款帳戶，87年度取得前開各銀行給付
    之利息合計19,688元等情，為上訴人所不爭，並有台中商銀
    申報扣繳憑單及董監事酬勞金分配表，及慶豐商銀台中分行
    等各銀行申報扣繳憑單資料可稽，被上訴人將上訴人前開薪
    資及利息所得，併課87年度綜合所得稅，而核定補徵稅額1,
    144,477元，並按所漏稅額1,076,293元處0.2倍罰鍰215,200
    元。揆諸前開規定與說明，尚無違誤，復查、訴願決定及原
    判決均予維持，於法亦無不合。況查原判決就本件爭點即上
    訴人主張其擔任台中商銀之監察人，而取得該銀行配發之酬
    勞金及車馬費，均依約轉交曾正仁，上訴人並無實際所得；
    慶豐商銀台中分行等帳戶均係曾正仁利用上訴人名義開立人
    頭戶炒作股票，其無使用收益權，該利息所得自非上訴人所
    有；縱認前開薪資及利息所得仍屬上訴人所有，上訴人既已
    申報，自無短漏報所得情事各節，為不可採等情，明確詳述
    其得心證之理由，有如前述。並與前開行為時所得稅法等法
    令規定要無不合，尚無判決不適用法規或適用不當之違法；
    亦難謂有判決不備理由之違法，縱原審雖有未於判決中加以
    論斷者，惟尚不影響於判決之結果，與所謂判決不備理由之
    違法情形不相當。至於上訴人其餘訴稱各節，乃上訴人以其
    對法律上見解之歧異，就原審取捨證據、認定事實之職權行
    使，指摘其為不當，均無可採。綜上所述，上訴意旨指摘原
    判決違誤，求予廢棄，難認有理由，應予駁回。
據上論結，本件上訴為無理由，爰依行政訴訟法第255條第1項、
第98條第3項前段，判決如主文。
中　　華　　民　　國　　96　　年　　3　　 月　　30　　日
                  第五庭審判長法  官　林　茂　權
                              法  官  黃  清  光
                              法  官  劉  介  中
                              法  官  鄭　忠　仁
                              法  官　黃　本　仁
以  上  正  本  證  明  與  原  本  無  異
中　　華　　民　　國　　96　　年　　3　　 月　　30　　日
　　　　　　　　　　　　　　　書記官　王　福　瀛
